臺灣高等法院刑事裁定
110年度毒抗字第1358號
抗  告  人  
即  被  告  呂佩庭



上列抗告人即被告因違反毒品危害防制條例案件，不服臺灣新北
地方法院110年度毒聲字第1793號，中華民國110年8月23日裁定
，提起抗告，本院裁定如下：
    主  文
原裁定撤銷，發回臺灣新北地方法院。
    理  由
一、原裁定意旨略以：抗告人即被告甲○○（下稱被告）於警詢時
    坦承民國110年1月16日晚間6時40分許為警採集之尿液係由
    其親自排放，而該尿液經台灣尖端先進生技醫藥股份有限公
    司以酵素免疫分析法（EIA）初步檢驗，再以氣相層析質譜
    儀法（GC/MS）確認檢驗，結果呈安非他命、甲基安非他命
    陽性反應，而第二級毒品甲基安非他命施用後可於尿液中最
    長檢出時間為96小時一節，為法院辦理同類案件於職務上所
    知之事實，足見被告確有於110年1月16日晚間6時40分許回
    溯96小時內某時，為施用第二級毒品甲基安非他命之犯行。
    又被告前於98年間因施用毒品案件，經臺灣新北地方法院以
    98年度毒聲字第578號裁定送觀察、勒戒，認無繼續施用毒
    品之傾向，於98年7月14日釋放出所，經臺灣新北地方檢察
    署（下稱新北地檢署）檢察官以98年度毒偵字第2326號、第
    2469號、第3495號、第4017號為不起訴處分確定，被告本件
    施用第二級毒品甲基安非他命之行為，距其上次受觀察、勒
    戒處遇之執行完畢釋放日已逾3年，檢察官聲請觀察、勒戒
    ，經核無不合，應予准許，爰依毒品危害防制條例第20條第
    3項、第1項、觀察勒戒處分執行條例第3條第1項之規定，裁
    定將被告送入勒戒處所觀察、勒戒等語。
二、抗告意旨略以：被告於110年1月16日前往友人楊雅筑位於新
    北市○○區○○路0段00巷00號3樓租屋處後，聽聞房東於租屋處
    外叫「楊小姐」，被告一開門察看，2名身著便服、帶甩棍
    之陌生男子就衝進屋內，其中一名男子雖有向被告做手勢出
    示證件，但因現場混亂，被告沒辦法看清楚，便詢問何事並
    阻擋該2人，另一名男子見被告抵抗，即自稱員警並徒手拍
    打被告，被告因懼怕再被攻擊，只能任由該2人進入屋內，
    然該2名員警未出示搜索票即逕自搜索，現場也未搜得毒品
    或吸食器等物品，卻從外面拿毒品進來，要求被告及楊雅筑
    在該毒品包上按押指紋，並要求楊雅筑承認該毒品為其所有
    ，楊雅筑為免連累被告，只好承認，該2名員警旋即將被告
    及楊雅筑帶往警局，被告原先否認有施用毒品，然因10幾年
    前有因毒品案件遭員警毆打之經驗，深怕再次遭員警毆打，
    只好應員警要求坦承有施用毒品，而被告於110年1月16日在
    五分埔派出所採集尿液後，尿液原為透明無色，交給女警時
    檢體尚未封存，員警就讓被告外出抽菸，被告回來後發現檢
    體仍未貼封條，尿液卻變為較為混濁之黃色，經詢問員警，
    員警僅敷衍回覆只是將檢體換位置，直到將被告移送至臺北
    市政府警察局信義分局（下稱信義分局），才在被告面前將
    尿液檢體貼上封條，期間尿液疑似已遭調換或混淆。是以，
    本件有違法搜索、逮捕及採尿情事，可向員警調閱當日密錄
    器或手機之錄影紀錄，被告於偵查時復已向檢察官供稱上情
    ，並聲請對尿液檢體做DNA檢驗，證明被告事實上並未施用
    毒品，被告自無觀察、勒戒之必要，請求撤銷原裁定等語。
三、按犯第10條之罪者，檢察官應聲請法院裁定，或少年法院（
    地方法院少年法庭）應先裁定，令被告或少年入勒戒處所觀
    察、勒戒，其期間不得逾2月；觀察、勒戒後，檢察官或少
    年法院（地方法院少年法庭）依據勒戒處所之陳報，認受觀
    察、勒戒人無繼續施用毒品傾向者，應即釋放，並為不起訴
    之處分或不付審理之裁定；認受觀察、勒戒人有繼續施用毒
    品傾向者，檢察官應聲請法院裁定或由少年法院（地方法院
    少年法庭）裁定令入戒治處所強制戒治，其期間為6個月以
    上，至無繼續強制戒治之必要為止，但最長不得逾1年；依
    前項規定為觀察、勒戒或強制戒治執行完畢釋放後，3年後
    再犯第10條之罪者，適用前2項之規定，109年1月15日修正
    公布、同年7月15日生效施行之毒品危害防制條例第20條第1
    項至第3項分別定有明文。又上開所謂「3年後再犯」，應跳
    脫以往窠臼，以「3年」為期，建立「定期治療」之模式，
    只要本次再犯（不論修正施行前、後）距最近1次觀察、勒
    戒或強制戒治執行完畢釋放，已逾3年者，即該當之，不因
    期間有無犯第10條之罪經起訴、判刑或執行而受影響（最高
    法院109年度台上字第3826號判決意旨參照）。
四、經查：
    原裁定依被告警詢時之自白，及被告於110年1月16日晚間6
    時40分許為警採集之尿液，經送請台灣尖端先進生技醫藥股
    份有限公司以酵素免疫分析法（EIA）初步檢驗、氣相層析
    質譜儀（GC/MS）確認檢驗後，結果呈安非他命（檢出濃度1
    750ng/mL）、甲基安非他命（檢出濃度18730ng/mL）陽性反
    應，有該公司110年2月2日濫用藥物檢驗報告、勘察採證同
    意書及臺北市政府警察局偵辦毒品案件尿液檢體委驗單（尿
    液檢體編號：146530號）在卷可憑（見新北地檢署110年度
    毒偵字第2927號卷〈下稱毒偵卷〉第15頁、第17頁、第36頁）
    ，認定被告於110年1月16日晚間6時40分許回溯96小時內某
    時，有施用第二級毒品甲基安非他命之事實，固非無見；惟
    查：
　㈠檢察官於聲請書既主張被告係因員警在新北市○○區○○路0段00
    巷00號3樓查緝毒品案件時查獲，信義分局刑事案件報告書
    亦記載「本分局員警於110年1月16日17時許，因查緝毒品通
    緝人口，故前往新北市○○區○○路0段00巷00號3樓查緝，經該
    址屋主同意執行搜索，警方搜索時犯嫌甲○○在場，並經渠同
    意採集尿液送驗」等內容（見毒偵卷第2頁反面），然遍查
    卷內並無自願受搜索同意書、搜索扣押筆錄、搜索過程照片
    等證據可佐，員警於詢問被告因何事至派出所製作筆錄時，
    復僅於筆錄略載被告答以「因為我主動告訴警方我有在我朋
    友家中吸食毒品所以至派出所製作筆錄」等語（見毒偵卷第
    7頁），並未就上開搜索過程與被告進行確認，則在現存卷
    內事證付之闕如之情形下，已難認定被告遭搜索查獲之過程
    合法，也無從判定員警係依據何規定要求被告採集尿液送驗
    。
　㈡又信義分局刑案呈報單固於違反事實欄記載「警方於110年1
    月16日18時33分接獲甲○○主動向警方坦承，甲○○本人於110
    年1月16日早上9時許在新北市三重區龍門路一帶施用毒品安
    非他命，經甲○○同意並主動簽立採尿同意書，依法偵辦」等
    內容（見毒偵卷第5頁），而被告警詢筆錄詢問時間記載為
    「110年1月16日18時33分始」（見毒偵卷第6頁），可見被
    告於110年1月16日晚間6時33分許坦承犯行時即開始製作警
    詢筆錄，但從卷內資料並無從得知被告何以會突然坦承前開
    施用第二級毒品甲基安非他命一事，而依卷附事證尚難認定
    被告係遭合法搜索查獲，已如前述，則被告於坦承犯行時人
    在警局，其當時所為自白是否出於任意性，亦非無疑。
　㈢再者，被告指摘送驗尿液疑似有被混淆、調換之情形，固與
    警詢筆錄中被告供稱該尿液檢體係經其親自排放注入封緘捺
    印等語不符（見毒偵卷第8頁），然被告既於偵查中爭執採
    尿程序違法，辯稱警方未當面貼封條等語（見毒偵卷第61頁
    正反面），卷內卻未見就此點有做任何調查，致無其餘補強
    證據可佐證送驗尿液確係由被告親自排放，則得否逕憑前開
    濫用藥物檢驗報告遽認被告有施用第二級毒品甲基安非他命
    之犯行，同屬有疑。
　㈣綜上所述，本件因被告是否經合法搜索查獲、採尿程序是否
    合法、尿液是否為被告本人所有等節仍有可疑之處，即無從
    明確認定被告有檢察官所指施用第二級毒品甲基安非他命之
    犯行，被告據此提起抗告，尚屬有理。原裁定就上節既未予
    審酌調查，本院自無從為適法之判斷，復為兼顧被告之審級
    利益，爰將原裁定撤銷，發回原審詳查後更為妥適之裁定。
據上論斷，應依刑事訴訟法第413條前段，裁定如主文。　
中　　華　　民　　國　　110 　年　　10　　月　　28　　日
                  刑事第四庭  審判長法　官  陳筱珮
                                    法　官  吳元曜
                                    法　官  羅郁婷
以上正本證明與原本無異。
不得再抗告。
                                    書記官  蔡易霖
中　　華　　民　　國　　110 　年　　10　　月　　29　　日